【裁判字號】    95,易,958
【裁判日期】    951016
【裁判案由】    竊盜等
【裁判全文】
臺灣高雄地方法院刑事判決               95年度易字第958號
公  訴  人  臺灣高雄地方法院檢察署檢察官
被      告  壬○○
                    另案在臺灣高雄監獄執行中
上列被告因竊盜案件，經檢察官提起公訴（95年度偵字第3883號
），本院判決如下：
    主  文
壬○○連續犯攜帶兇器竊盜罪，累犯，處有期徒刑壹年捌月。
    事  實
一、壬○○前因竊盜案件，經本院以94年度簡字第2364號判決，
    判處有期徒刑2 月確定，於民國94年10月16日執行完畢。詎
    其仍不知悔改，竟基於意圖為自己不法所有之概括犯意，於
    向無犯意聯絡之甲○○（被訴故買贓物部分，由本院另行審
    結）借得客觀上足供為兇器使用之活動扳手1 支、油壓剪2
    支後，連續於附表1 所示之時間、地點，以如附表1 所示方
    式，竊取如附表1 所示之財物，得手後將之持至甲○○、庚○（被訴故買贓物部分，由本院另行審結）所共同經營、位
    於高雄市○○區○○路2-6 號之「惠民五金行」，變賣換取
    現金花用。嗣於94年12月21日上午11時30分許，經警據報至
    「惠民五金行」查獲甲○○、庚○2 人，並扣得如附表1 編
    號5 、6 、8 至12所示之遭竊物品（均已發還其所有人）及
    上開油壓剪2 支，復循線通知壬○○到案說明，扣獲前開活
    動扳手1 支，因而知悉上情。
二、案經高雄市政府警察局小港分局移送臺灣高雄地方法院檢察
    署檢察官偵查起訴。
    理  由
壹、對於證據能力之意見
一、關於被告壬○○於警詢中之供述，被告辯稱：警詢中，警員
    向伊表示，伊所犯之案件，到法院可能會遭收押，若伊承認
    如附表1 、2 所示之全部案件，就可以放伊走，伊才會於警
    詢中承認有為如附表1 、2 所示之犯行，而此由伊到案後，
    未遭移送地檢署，即可為佐證云云。經查，證人即製作被告
    警詢筆錄之警員子○○於本院審理中證述：被告於警詢中所
    承認之犯行，均係被告自己所供承，伊並無以不正方法詢問
    被告、要求被告承認犯罪等語（見本院卷第78、79頁），而
    證人即另一製作被告警詢筆錄之警員己○○於本院審理中亦
    證述：被告到案後，伊有將失竊類似物品案子的資料調出來
    詢問被告，數量約有6 、70件，警詢筆錄中記載者，只有被
    告自行承認的部分，被告否認的部分，伊並未要求被告承認
    ，警詢過程中也未以不正方法詢問被告，就被告承認的部分
    ，被告還有與伊一同去現場查證等語（見本院卷第80、81頁
    ）；而觀諸被告警詢內容，被告於警詢中，就上開在「惠民
    五金行」有查獲贓物之相關案件，僅承認竊取低壓開關箱2
    只、鋁椅腳架5 組、柵欄式水溝蓋5 塊、光纖接收機4 具、
    網路強波器12具、置物箱1 具（見警卷第1 至5 頁），並未
    坦承全部犯行，顯與其前揭所辯情節不符，且足徵其警詢中
    所述係出於自由意志下所為；至被告於94年12月21日到案後
    ，雖未遭移送臺灣高雄地方法院檢察署，然被告係因同案被
    告甲○○、庚○之供述而循線查獲，並非現行犯，自無於當
    日移送檢察官偵訊之理，是無從以此佐證警員有以不將被告
    移送作為交換條件，要求被告承認犯案之情。綜上，被告所
    辯上情，實無足採，其於警詢中之供述，當係出於自由意志
    所為之任意性陳述，自應具有證據能力。
二、按被告以外之人於審判外之言詞或書面陳述，除法律有規定
    者外，不得作為證據，刑事訴訟法第159 條第1 項定有明文
    。又被告以外之人於審判外之陳述，雖不符前4 條之規定，
    而經當事人於審判程序同意作為證據，法院審酌該言詞陳述
    或書面陳述作成時之情況，認為適當者，亦得為證據。當事
    人、代理人或辯護人於法院調查證據時，知有第159 條第1
    項不得為證據之情形，而未於言詞辯論終結前聲明異議者，
    視為有前項之同意，刑事訴訟法第159 條之5 亦定有明文。
    本件同案被告甲○○、庚○、證人丙○○、辛○○、癸○○
    、丁○○、戊○○於警詢中之陳述，為被告以外之人於審判
    外之言詞陳述，而卷附丙○○、癸○○、丁○○、戊○○出
    具之贓物認領保管單，則係被告以外之人於審判外之書面陳
    述，而公訴人及被告就上開陳述，未於本院審理過程中聲明
    異議，本院並審酌前開陳述作成時之情況均屬正常，且與本
    案相關之待證事實具有關連性，認適當作為證據，依前開刑
    事訴訟法第159 條之5 之規定，認上開陳述均具證據能力。
貳、實體方面
一、訊據被告固不否認有為如附表1 編號5 、6 、8 至12所示之
    竊盜犯行，然矢口否認有為如附表1 編號1 至4 、7 所示竊
    盜犯行，辯稱：伊雖有於警詢、偵訊中承認如附表1 編號1
    至4 、7 所示之竊盜犯行，但此係因為警員答應要放伊走所
    致，之後於檢察官偵訊中，伊有向檢察官表示該等犯行非伊
    所為，但檢察官要伊到法院再作說明云云。經查，前揭犯罪
    事實，業據被告於偵訊中供承在卷，並經被告於警詢中陳稱
    ：伊係持扣案活動扳手竊取低壓配電箱、低壓開關箱、置物
    箱、路燈用開關箱、鋁椅腳架等物，而持扣案油壓剪竊取視
    訊強波器、網路強波器、光纖接收機等物，至於水溝蓋部分
    ，伊則以徒手搬運方式竊取等語（見警卷第2 、3 、8 頁）
    ，核與同案被告甲○○（見警卷第15至17頁）、庚○（見警
    卷第22、23頁）、證人即臺灣電力公司人員丙○○（見警卷
    第29、30頁、第45至48頁）、辛○○（見警卷第49、50頁）
    、證人即高雄市政府養工處人員癸○○（見警卷第31、32頁
    ）、證人即港都有線電視公司人員丁○○（見警卷第33、34
    、51、52頁）、證人即大高雄有線電視公司人員戊○○（見
    警卷第35、36頁）於警詢中所述情節相符，並有證人丙○○
    （見警卷第97頁）、癸○○（見警卷第98頁）、丁○○（見
    警卷第95頁）、戊○○（見警卷第96頁）出具之贓物認領保
    管單在卷可稽，及活動扳手1 支、油壓剪2 支扣案足憑。雖
    被告以前詞置辯，然其謂警員有以交換條件，要求其承認犯
    案部分，並無可採，已如前述；又關於其於偵訊中所為之供
    述部分，依偵訊筆錄內容（見偵卷第39至42頁）所示，被告
    坦承有為附表1 編號1 至4 、7 所示之竊盜犯行，未見有否
    認之情，且同次偵訊中，檢察官曾訊問被告是否有剪斷臺灣
    電力公司電線之情形，被告予以否認，而此亦見載於偵訊筆
    錄之中（見偵卷第42頁），可知檢察官會將被告所為答辯內
    容加以記載，並無予以忽略之情形，是被告辯稱有向檢察官
    表示其未為附表1 編號1 至4 、7 所示之竊盜犯行云云，顯
    不足採；再參以該次偵訊內容，檢察官係就被告所涉犯罪事
    實逐一訊問被告，並非概括式訊問，而被告仍坦承該等犯行
    ；且如附表1 編號1 至4 、7 所示之竊盜犯行，與被告於本
    院審理中仍坦承之如附表1 編號5 、6 、8 至12所示之竊盜
    犯行相較，其間作案模式相仿，犯案地點相近；又被告於偵
    訊中，除如附表1 所示竊盜犯行外，亦承認有如附表2 所示
    之竊盜犯行（然此部分應不另為免訴之諭知，詳後述），而
    綜觀該等犯行之時間，要與被告於94年間之入出監時間相符
    （被告於94年8 月17日入監，於同年10月17日出監，見臺灣
    高等法院被告前案紀錄表，而如附表1 、2 所示犯行，未有
    於此段期間內為之者），凡此均可佐證被告前開於偵訊中之
    自白，要與事實相符，堪可採認。綜上，被告前開辯解，實
    無足採，其上揭犯罪事實，洵堪認定。
二、論罪科刑部分
(一)、按行為後法律有變更者，適用行為時之法律。但行為後之法
    律有利於行為人者，適用最有利於行為人之法律，刑法第2
    條第1 項定有明文。查被告行為後，刑法業於95年7 月1 日
    修正公布施行，而修正後之刑法第33條第5 款規定「罰金：
    新臺幣1000元以上，以百元計算之」，與修正前之刑法第33
    條第5 款規定「罰金：1 元以上」相較，刑法分則中關於有
    罰金刑之規定者，在修法前最低度之法定刑係銀元1 元即新
    臺幣3 元（至罰金罰鍰提高標準條例第1 條，係關於最高度
    刑提高之規定，尚與最低度刑無關），而在修法後則係新臺
    幣1000元，比較修正前後之規定，修正後之規定較不利於行
    為人，是若行為人所犯罪行之法定刑有罰金刑者，即應依刑
    法第2 條第1 項前段規定，依行為人行為時即修正前之規定
    處斷（至亦於95年7 月1 日施行之刑法施行法第1 條之1 之
    規定，僅係規範如何將刑法分則罰金刑之單位由「銀元」轉
    換為「新臺幣元」，未就各該分則之實際內涵加以變更，尚
    不生新舊法比較之問題）。本件被告所犯刑法第320 條第1
    項之罪，其法定刑中有罰金刑，揆諸上開說明，自應適用修
    正前之規定處斷。次按，刑法第321 條第1 項第3 款之攜帶
    兇器竊盜罪，係以行為人攜帶兇器竊盜為其加重條件，此所
    謂兇器，其種類並無限制，凡客觀上足對人之生命、身體、
    安全構成威脅，具有危險性之兇器均屬之，且祇須行竊時攜
    帶此種具有危險性之兇器為已足，並不以攜帶之初有行兇之
    意圖為必要（最高法院79年臺上字第5253號判例足資參照）
    。被告持以為本件竊盜犯行之活動扳手、油壓剪，均為金屬
    材質（見警卷第107 頁所附相片）、質地堅硬，且可用以裁
    剪、拔取物品，客觀上自足對人之生命、身體、安全構成威
    脅，要屬兇器無訛。是核被告如附表1 編號1 至9 、11、12
    之所為，均係犯刑法第321 條第1 項第3 款之攜帶兇器竊盜
    罪；其如附表1 編號10之所為，係犯刑法第320 條第1 項之
    普通竊盜罪。公訴意旨認被告如附表1 編號10所示犯行，應
    依刑法第321 條第1 項第3 款處斷，尚有未洽，惟起訴之基
    本社會事實相同，爰依法變更起訴法條，併予敘明。另被告
    竊取之物品中，雖有臺灣電力公司所有之低壓配電箱、低壓
    開關箱、路燈用開關箱等物，然該等物品僅係用以裝置、保
    護供電設備（參見警卷第103 頁相片所示該等物品之外觀）
    ，本身尚非供電設備，是被告所為，尚不構成電業法第105
    條之罪，附此敘明。
(二)、按刑法第56條連續犯之規定，業於前開刑法修正時刪除，此
    刪除雖非犯罪構成要件之變更，但顯已影響行為人刑罰之法
    律效果，自屬法律有所變更，而比較新、舊法結果，被告上
    開多次竊盜犯行倘予分論併罰，顯較將之以連續犯論以一罪
    不利，是若該等犯行得依舊法論以連續犯時，自應依刑法第
    2 條第1 項前段規定，以舊法規定處斷。查本件被告先後多
    次竊盜犯行，時間緊接，犯罪基本構成要件相同，顯係基於
    概括犯意為之，揆諸上開說明，應依修正前刑法第56條連續
    犯之規定，以情節較重之攜帶兇器竊盜罪論以一罪，並加重
    其刑。
(三)、被告有如犯罪事實欄所載之上揭前科紀錄，有臺灣高等法院
    被告前案紀錄表及臺灣高雄地方法院檢察署被告之刑案資料
    查註紀錄表在卷可稽，而前開刑法修正時，對於累犯規定亦
    有修正，然本件被告不論依刑法修正前後之規定，均成立累
    犯，故應依刑法第2 條第1 項前段之規定，適用修正前刑法
    第47條規定加重其刑，並遞加重之。
(四)、爰審酌被告為貪圖不法利益，竟多次竊取他人財物，犯罪情
    節難認輕微，並於事後未能坦承所有犯行，犯後態度難認良
    好，復參以其所竊取之財物價值，對被害人所造成之損害程
    度等一切情狀，量處如主文所示之刑，以資懲儆。
(五)、扣案之活動扳手1 支、油壓剪2 支，雖係供被告為前揭犯行
    所用之物，然該等物品係同案被告甲○○所有，而非被告所
    有，業據被告自承在卷，而同案被告甲○○與被告間，就被
    告上開竊盜犯行，並無共犯關係，是不併為沒收之宣告，附
    此敘明。
三、公訴意旨另以：被告於如附表2 所示之時、地，持客觀上足
    供為兇器使用之扳手、油壓剪，竊取如附表2 所示之物，因
    認被告此等部分亦涉犯刑法第321 條第1 項第3 款之攜帶兇
    器竊盜罪嫌。惟按，案件曾經判決確定者，應諭知免訴之判
    決，刑事訴訟法第302 條第1 款定有明文。此項訴訟法上所
    稱之一事不再理原則，關於實質上一罪或裁判上一罪，均有
    其適用；刑法修正前之連續犯屬裁判上一罪，若連續犯之一
    部分行為，業經判決確定，其效力當然及於全部，倘檢察官
    復就連續犯之部分行為重行起訴，自應諭知免訴之判決。又
    上開情形，係因審判不可分之關係，在審理事實之法院，對
    於全部犯罪事實，依刑事訴訟法第267 條規定，本應予以審
    判，故其確定判決之既判力，應及於全部之犯罪事實；若在
    最後審理事實法院宣示判決後，始行發生之事實，既非該法
    院所得審判，即為該案判決之既判力所不能及，是既判力對
    於時間效力之範圍，應以最後審理事實法院之宣示判決日為
    判斷之標準（最高法院著有87年度台上字第1886號判決可資
    參照）。經查，被告於94年6 月9 日起，至94年8 月16日止
    ，基於意圖為自己不法所有之概括犯意，在高雄市前鎮區、
    苓雅區、小港區等多處處所，或以徒手，或持客觀上足供為
    兇器使用之鐵鉗、螺絲起子等物，多次竊取高雄市政府所有
    之水溝蓋，因而連續犯攜帶兇器竊盜罪，嗣經本院以94年度
    易字第1432號判決，判處有期徒刑10月，該判決於94年10月
    31日宣示判決而發生效力，並於94年12月1 日確定等情，有
    臺灣高等法院被告前案紀錄表及本院94年度易字第1432號判
    決書（見偵卷第21、22頁）在卷可按。則公訴意旨所指之被
    告此等部分犯罪事實，與被告前開判決確定之犯罪事實，均
    為竊盜罪，2 者觸犯基本構成要件相同之罪名，而公訴意旨
    此部分之犯罪時間，部分與前開已判決確定之犯罪事實相重
    疊，部分則於其前不到1 月之時間，2 者時間緊接，顯係基
    於概括犯意實施上開犯行，是此2 部分有連續犯之裁判上一
    罪關係，公訴意旨此部分之犯罪事實，自為上開確定判決效
    力所及。揆諸前揭說明，此部分本應為免訴之諭知，然依公
    訴意旨所示，此部分若成立犯罪，與被告上開經本院論罪科
    刑部分，亦有連續犯之裁判上一罪關係，是不另為免訴之諭
    知，併予敘明。
四、同案被告甲○○、庚○被訴故買贓物罪部分，由本院另行審
    結，附此敘明。
據上論斷，應依刑事訴訟法第299 條第1 項前段、第300 條，刑
法第2 條第1 項前段、第321 條第1 項第3 款，修正前（下同）
刑法第56條、第47條，判決如主文。
本案經檢察官乙○○到庭執行職務。
中    華    民    國    95    年    10    月    16    日
                  刑事第五庭    審判長法  官 李嘉興
                                      法  官 張金柱
                                      法  官 陳君杰
以上正本證明與原本無異。
如不服本判決，應於判決送達後10日內，向本院提出上訴狀。
中    華    民    國    95    年    10    月    16    日
                                      書記官 陳昱良
附錄本案論罪科刑法條：
刑法第320 條第1 項
意圖為自己或第三人不法之所有，而竊取他人之動產者，為竊盜
罪，處5 年以下有期徒刑、拘役或500 元以下罰金。
刑法第321 條第1 項
犯竊盜罪而有左列情形之一者，處6 月以上、5 年以下有期徒刑
：
一  於夜間侵入住宅或有人居住之建築物、船艦或隱匿其內而犯
    之者。
二  毀越門扇、牆垣或其他安全設備而犯之者。
三  攜帶兇器而犯之者。
四  結夥三人以上而犯之者。
五  乘火災、水災或其他災害之際而犯之者。
六  在車站或埠頭而犯之者。
附表1：
┌──┬───────┬─────────┬─────┬────────┬──────┐
│編號│時間          │地點              │所有人    │竊取之財物      │竊取方式    │
├──┼───────┼─────────┼─────┼────────┼──────┤
│ 1  │94年12月10日  │高雄市○○區○○路│臺灣電力公│低壓配電箱2 只  │持扣案活動扳│
│    │上午6 時40分許│（近大坪橋下）    │司        │                │手為之      │
├──┼───────┼─────────┼─────┼────────┼──────┤
│ 2  │94年12月10日  │高雄市小港區高坪29│臺灣電力公│低壓配電箱1 只  │同上        │
│    │下午2 時許    │路段              │司        │                │            │
├──┼───────┼─────────┼─────┼────────┼──────┤
│ 3  │94年12月10日  │高雄市小港區高坪56│臺灣電力公│低壓開關箱1 只  │同上        │
│    │夜間10時許    │街19號前          │司        │                │            │
├──┼───────┼─────────┼─────┼────────┼──────┤
│ 4  │94年12月12日  │高雄市小港區高坪22│港都有線電│視訊強波器3 具  │持扣案油壓剪│
│    │夜間7 時許    │路段              │視公司    │                │為之        │
├──┼───────┼─────────┼─────┼────────┼──────┤
│ 5  │94年12月12日至│高雄市小港區、前鎮│大高雄有線│網路強波器19具、│同上        │
│    │20日          │區等地            │電視公司  │光纖接收機4 具  │            │
├──┼───────┼─────────┼─────┼────────┼──────┤
│ 6  │94年12月12日至│高雄市小港區、前鎮│港都有線電│網路強波器7 具、│持扣案活動扳│
│    │20日          │區等地            │視公司    │置物箱1 具      │手、油壓剪為│
│    │              │                  │          │                │之          │
├──┼───────┼─────────┼─────┼────────┼──────┤
│ 7  │94年12月18日  │高雄市小港區平和南│臺灣電力公│路燈用開關箱1 只│持扣案活動扳│
│    │上午8 時30分許│路146 號          │司        │                │手為之      │
├──┼───────┼─────────┼─────┼────────┼──────┤
│ 8  │94年12月19日、│高雄市○○區○○街│臺灣電力公│低壓開關箱2 只  │同上        │
│    │20日          │、廈莊一街路旁    │司        │                │            │
├──┼───────┼─────────┼─────┼────────┼──────┤
│ 9  │94年12月19日  │高雄市○○區○○路│高雄市政府│鋁椅腳架4 組    │同上        │
│    │上午10時許    │與高鳳路口        │養工處    │                │            │
├──┼───────┼─────────┼─────┼────────┼──────┤
│ 10 │94年12月20日  │高雄市○○區○○路│高雄市政府│柵欄式水溝蓋5 塊│以徒手為之  │
│    │下午5 時許    │南洋貨櫃公園內    │養工處    │                │            │
├──┼───────┼─────────┼─────┼────────┼──────┤
│ 11 │94年12月21日  │高雄市○○區○○路│高雄市政府│鋁椅腳架1 組    │持扣案活動扳│
│    │上午10時許    │合作公園內        │養工處    │                │手為之      │
├──┼───────┼─────────┼─────┼────────┼──────┤
│ 12 │94年12月間    │高雄市小港區之多處│高雄市政府│鋁椅腳架13組    │同上        │
│    │              │公園內            │養工處    │                │            │
└──┴───────┴─────────┴─────┴────────┴──────┘
附表2：
┌──┬───────┬─────────┬─────┬────────┐
│編號│時間          │地點              │所有人    │竊取之財物      │
├──┼───────┼─────────┼─────┼────────┤
│ 1  │94年5 月19日夜│高雄市小港區沿海一│臺灣電力公│低壓配電箱2 只  │
│    │間9 時23分許  │路與漢民路口      │司        │                │
├──┼───────┼─────────┼─────┼────────┤
│ 2  │94年5 月20日上│高雄市○○區○○段│臺灣電力公│PVC 風雨線142 公│
│    │午10時30分許  │598 地號          │司        │尺              │
├──┼───────┼─────────┼─────┼────────┤
│ 3  │94年5 月20日下│高雄市小港區孔宅3 │臺灣電力公│低壓配電箱1 只  │
│    │午4 時許      │街                │司        │                │
├──┼───────┼─────────┼─────┼────────┤
│ 4  │94年6 月18日上│高雄市○○區○○街│臺灣電力公│低壓配電箱2 只  │
│    │午8 時許      │、小港路147 巷    │司        │                │
├──┼───────┼─────────┼─────┼────────┤
│ 5  │94年6 月22日中│高雄市○○區○○路│臺灣電力公│低壓配電箱2 只  │
│    │午12時30分許  │223-4 號右側      │司        │                │
├──┼───────┼─────────┼─────┼────────┤
│ 6  │94年7 月2 日至│高雄市小港區高坪3 │臺灣電力公│低壓配電箱4 只、│
│    │同年月27日    │路、高坪11路、沿海│司        │PVC 風雨線206 公│
│    │              │路、後厝路        │          │尺              │
├──┼───────┼─────────┼─────┼────────┤
│ 7  │94年7 月6 日上│高雄市○○區○○段│臺灣電力公│低壓配電箱1 只  │
│    │午11時許      │925 地號路旁      │司        │                │
├──┼───────┼─────────┼─────┼────────┤
│ 8  │94年7 月27日上│高雄市小港區大業北│臺灣電力公│低壓配電箱2 只  │
│    │午6 時許      │路314 巷口及宮仁街│司        │                │
├──┼───────┼─────────┼─────┼────────┤
│ 9  │94年7 月28日夜│高雄市小港區中山四│臺灣電力公│低壓配電箱1 只  │
│    │間10時許      │路高雄公園旁      │司        │                │
├──┼───────┼─────────┼─────┼────────┤
│ 10 │94年8 月1 日上│高雄市○○區○○路│臺灣電力公│低壓配電箱2 只  │
│    │午11時許      │與金城路右側      │司        │                │
└──┴───────┴─────────┴─────┴────────┘


司法院資訊處製作；財團法人民間司法改革基金會備份。
